【裁判字號】    98,保險上,18
【裁判日期】    990803
【裁判案由】    給付保險金
【裁判全文】
臺灣高等法院民事判決                98年度保險上字第18號
上  訴  人  幸福人壽保險股份有限公司
法定代理人  丙○○
訴訟代理人  戊○○
被  上訴人  甲○○○
訴訟代理人  楊志航律師
複  代理人  丁○○
上列當事人間請求給付保險金事件，上訴人對於中華民國98年1
月23日臺灣桃園地方法院97年度保險字第18號第一審判決提起上
訴，本院於民國99年7月20日言詞辯論終結，判決如下：
    主  文
上訴駁回。
第二審訴訟費用由上訴人負擔。
    事實及理由
一、被上訴人起訴主張：
  (一)訴外人王登權係被上訴人之父，於民國(下同)85年2月8日與
    上訴人簽訂被保險人王登權、第一順位受益人被上訴人、保
    險金額新臺幣（下同）200萬元之新美滿終身壽險契約，並
    附加本人住院醫療日額給付、意外傷害保險（意外身故保險
    金額750萬元，下稱系爭意外保險附約）、意外傷害住院醫
    療、重大疾病終身壽險及子女意外傷害保險等附約。王登權
    於97年2月23日下午10時5分許，不慎自桃園縣八德市○○路
    ○段490巷17弄4弄17之3號4樓住家後陽台（下稱系爭陽台）
    墜落地面，致其受有胸腹部鈍挫傷，引發低血容性休克死亡
    ，上訴人於97年3月7日收受被上訴人本件意外身故理賠申請
    ，竟拒絕理賠。
  (二)王登權死亡原因依臺灣桃園地方法院檢察署(下簡稱桃園地
    檢署)檢察官相驗係自高處墜落致胸腹部鈍挫傷引發低血容
    性休克，王登權死亡原因既非因疾病、異常體質或其他出自
    身體內發性之原因，依系爭意外保險附約保單條款第6條約
    定，上訴人應負理賠責任。又上訴人未於收齊被上訴人申請
    理賠文件後15日內給付保險金額，依系爭意外險附約保單條
    款第17條第2項約定，上訴人應自97年3月7日收受被上訴人
    之理賠申請書後15日即同年月23日起至清償日止，給付按年
    息百分之10計算之利息。
  (三)王登權為一家之主，平常對於家庭甚有責任感，情理上不可
    能完全沒有交代之情形下，，而選擇自殺一途。然實際上，
    王登權並無留有厭世之字據，亦無遺書交代其所有之財產或
    債務之細節。且王登權於身前並無龐大的債務(包括卡債、
    房貸、車貸、信貸等)纏身，而被壓的喘不過氣，無力承擔
    之情形。是以，在財務上亦絕無唯有自殺並無其他解決方式
    之情況存在。王登權生前身體健康，身體上無重大疾病或其
    他慢性病纏身，而須常期看診或服藥的情形，亦無有關精神
    上之相關疾病，而長期或嚴重困擾其生活形態或生活品質，
    使其產生厭世之想法，而選擇墜樓結束其生命之情形。且其
    於意外墜樓(97年2月23日)前一天即2月22日尚以郵局劃撥之
    方式繳納本件保險契約之保險費3萬3,264元，與其之前均有
    繳納保險費之情形相同，均足見其並無厭世之可能。
  (四)於原審起訴聲明：上訴人應給付被上訴人750萬元及自97年3
    月23日起至清償日止按年息百分之五計算之利息。並陳明願
    供擔保，請准宣告假執行。原審為被上訴人勝訴之判決，上
    訴人不服提起上訴，被上訴人於本院答辯聲明：上訴人之上
    訴駁回。
二、上訴人則以下列辯詞資為抗辯：
  (一)桃園地檢署檢察官於97年2月24日出具相驗屍體證明書雖記
    載王登權死亡原因為高處墜落、胸腹部鈍挫傷、低血容性休
    克等語，惟檢察官就死亡方式未勾選，死因是否係自殺、意
    外事故或因病墜樓均不明，依系爭意外保險附約保單條款第
    19條第1項第3款約定，上訴人於必要時得要求被上訴人提出
    相驗屍體證明書或死亡診斷書以外之意外事故證明，及民事
    訴訟法第277條之規定，被上訴人應舉證證明王登權因意外
    事故墜樓、該意外事故與其受傷間及其受傷與死亡間有相當
    因果關係。又相驗證明之死亡方式為意外或不能預料之急死
    （unexpected sudden death）與保險學上之意外（acciden
    t）並不相同，法醫學將運動、洗浴、驚恐、急病暴斃身亡
    內等原因造成之死亡概歸為「意外死」，非僅指外力致死之
    意外，其範圍較保險法所指意外係非由疾病引起之外來突發
    事故為廣，上開相驗結果尚無法認定有意外事故存在。
  (二)系爭陽台下方3樓之石綿瓦楞板不可能承受王登權80公斤之
    體重，其身高175公分，亦不可能站蹲於90公分高、17公分
    寬且有45度斜度之空間內修理水管，且其復未攜任何修理水
    管之工具或材料，況事發當時屋外一片漆黑，其未攜手電筒
    等照明設備，如何查看水管狀況而修理之。又水管兩端及中
    間均固定於女兒牆上，殊無僅因徒腳踩踏而動搖之可能，故
    被上訴人所稱王登權攀爬出系爭陽台外修理水管或踩踏水管
    以利排水而致墜落等等節，均非事實。
  (三)被上訴人於第一審之歷次準備程序中均主張97年2月24日王
    登權墜樓係因以雙手抓著鐵窗，用腳踩踏排水管，使水管暢
    通時墜樓。且此種以雙手抓著鐵窗，用腳踩踏排水管使水管
    暢通之行為，平日即為王登權之素行，確為王登權所熟悉之
    行為。因而97年2月24日王登權攀爬出鐵窗外以雙手抓著鐵
    窗用腳踩踏排水管之行為當非一時失慮。惟當時作為系爭本
    案之爭點要項及有證人作證之前於99年4月7日法官再次詢問
    被上訴人之上開主張時，改稱97年2月24日警員問被上訴人
    ，王登權墜樓原因時作此猜測，以為規避其事實。故之，被
    上訴人如此之陳述，反欲蓋彌彰，足以證明97年2月24日王
    登權以雙手抓著鐵窗、用腳踩踏排水管，使水管暢通之行為
    為其所熟悉認知，非一時失慮下所為之特定目的之行為。又
    王登權平日即因後陽台洗衣排水不良積水、為撿拾掉落物或
    修理抽油煙機等，而攀爬出系爭陽台上鐵窗處理，則其自招
    危險行為於通念即可預見意外事故發生，而意外事故是否可
    預見，應就一般人生活經驗判斷，非以被保險人主觀為斷，
    加以此種行為係為平日常常為之，則未發生墜樓之情事，純
    屬其個人心存投機僥倖未發生而已。因此，不具備意外保險
    要求之不可預料性。被保險人投保後不代表即可放任自己置
    己身於危險而不顧，被保險人愚昧危險行為後果，轉嫁他要
    保人負擔，對保險人有欠公平。
  (四)王登權攀爬出系爭陽台上鐵窗時，並無任何防止墜落之安全
    防備或措施，如身繫繩索固定或令家人在旁協助，足見墜樓
    對其並不違背其本意，其有自殺之間接故意。又系爭陽台下
    方3樓石綿瓦及1樓鐵皮屋均無任何毀損、凹陷之痕跡，王登
    權墜地頭部距系爭陽台上鐵窗之水平距離為2.39公尺，於4
    樓高度墜落空中漂浮位移有限，難有2.39公尺之水平位移，
    雖一般人需以雙腿用力彈跳，配合雙手上舉始可能跳出2公
    尺以上之距離，惟如王登權由樓頂或腳踏鄰人石綿瓦上，雙
    手緊抓系爭陽台上鐵窗，兩手及兩腿向下用力或以雙手抓系
    爭陽台上鐵窗腳踩窗門下端用力往下跳樓，亦有造成前開水
    平距離之可能，故不能排除王登權自殺之可能。雖現場未留
    有遺書，然核其事故之發生，應屬「久病厭世」原因所為之
    自殺行為；惟若是「不慎墜樓」，亦無所謂不慎可言，純屬
    自為自招，可預計墜樓危險之行為。
  (五)今被上訴人所舉之相驗屍體證明書，並未具體列出訴外人王
    登權之死亡方式為意外死亡，事後亦未提出任意外事故證明
    文件，加以自認於鐵窗內翻落不可能碰到2樓採光罩之主張
    ，核其舉證責任並未完足。又被上訴人其主張訴外人王登權
    意外事故之發生係因攀爬出鐵窗外踩踏水管致跌落，但嗣後
    又改口係猜測為修理水管方爬出鐵窗外。然又進一步主張，
    平日即會為修理水管或撿拾掉落物或修油煙機均會攀爬出鐵
    窗外為上開一定目的之行為。準此，果若是事故當日是為修
    理水管則系爭本案之意外事故不具備偶然性且為可預計發生
    危險之行為自非保險法第一條及保單條款意外定義範圍所及
    。又若非攀爬出鐵窗外是為修理水管或修理油煙機或撿拾掉
    落物。則訴外人王登權之行為即有相當之故意致墜樓之主觀
    目的，蓋打開鐵窗或爬上鐵窗或蹲在鐵窗內均可隨時退回阻
    止意外之發生，然而訴外人王登權非但未阻止意外發生，且
    產生頭部距離女兒牆2.63公尺之平行位移(非垂直墜落所產
    生之現象)。加以因便秘所生之焦慮始終存在，客觀上又存
    在若自為性的造成2.63公尺【或2.63公尺－0.24公尺(陽台
    女兒牆與鐵窗口距離)=2.39公尺】距離之非垂直墜落事實。
    ) ，是無論2.63公尺或2.39公尺，為一般立定跳遠之人尚難
    以達到之距離。而二樓採光罩根本沒有任何痕跡或足以將17
    5公分、體重80公斤之王登權彈射到2.63公尺或2.39公尺之
    外之痕跡或反彈能力。是系爭本案被上訴人至今未提出任何
    意外事故證明文件，被上訴人至今唯一之證據就是相驗屍體
    證明書中對訴外人王登權死亡之結果情狀之描述。準此，被
    上訴人尚未盡低度之舉證責任之責。
  (六)爰於本院上訴聲明為：1.原判決廢棄。2.被上訴人在第一審
    之訴及其假執行之聲請均駁回。
三、兩造不爭執事項：(見本院99年度3月24日準備程序筆錄)
  (一)王登權於85年2月8日與上訴人簽訂保單號碼000000000-0、
    被保險人王登權、第一順位受益人被上訴人，生效日85年2
    月8日、滿期日134年2月8日保險期間終身之新美滿終身壽險
    契約，附加意外身故保險金額750萬元之系爭意外保險附約
    。
  (二)王登權於97年2 月23日夜間10時05分許，自系爭陽台墜落地
    面死亡，經桃園地檢署檢察官相驗後，於相驗屍體證明書上
    記載王登權之死亡原因為「高處墜落、胸腹部鈍挫傷、低血
    溶性休克」，死亡方式未勾選。
  (三)系爭陽台上鐵窗高90公分，連接水平寬度24公分之平面鐵架
    固定於王登權住家後陽台水泥護欄上，該水泥護欄高85公分
    ，系爭陽台鐵窗下緣距固定於系爭陽台水泥護欄外壁水管及
    下方3樓石綿瓦楞板之垂直距離分別為72及120公分，該石綿
    瓦楞板寬47公分，王登權墜地頭部朝王登權住家後陽台，距
    系爭陽台鐵窗水平距離263公分。
  (四)王登權身高175公分，體重80公斤。
四、兩造爭執事項：
  (一)王登權因故攀爬出鐵窗修水管之行為，究屬「一時失慮」下
    所為抑或是從事可預知且可預期危險發生之行為？
  (二)王登權於現場並未留有遺書，故該事故之發生，究屬「久病
    厭世」所為之自殺行為？抑或是「不慎墜樓」之意外行為？
    1.王登權有無自殺的動機或意圖？
    2.因王登權墜地後，距系爭陽台鐵窗水平距離263公分，原
      審認定係屬不慎墜樓所致，有無違反經驗及倫理法則？
  (三)上訴人主張王登權之墜樓行為，係王登權意外事故不明確，
    故無庸負保險給付之責，有無理由？
五、得心證之理由：
  (一)王登權因故攀爬出鐵窗修水管之行為，究屬「一時失慮」下
    所為抑或是從事可預知且可預期危險發生之行為？
    1.按意外傷害保險係在承保被保險人非由疾病引起之外來突
      發事故所致傷害及其所致殘廢或死亡之損失，而人之傷害
      或死亡之原因，其一來自內在原因，另一則為外來事故（
      意外事故），所謂外來事故（意外事故），係指內在原因
      以外之一切事故而言，其事故之發生為外來、偶然而不可
      預見。意外傷害保險契約之受益人請求保險人給付保險金
      ，雖應證明被保險人係因意外事故而受傷害，惟受益人如
      證明該事故確已發生，且依經驗法則，其發生通常係外來
      、偶然而不可預見者，應認其已盡證明之責。於此情形，
      保險人如抗辯其非屬意外，自應就其抗辯之事實負證明之
      責，始符合舉證責任分配之原則。（最高法院96年度台上
      字第28號判決意旨參照）。
    2.經查，系爭意外保險附約保單條款第6條、第10條第1項第
      2款分別記載，被保險人於本附約有效期間內，因遭受意
      外傷害事故，致其身體蒙受傷害而致死亡時，保險人負給
      付保險金之責。前項所稱意外傷害事故，指非由疾病引起
      之外來突發事故。被保險人直接因下列事由致成死亡時，
      保險人不負給付保險金之責：要保人、被保險人之故意行
      為（見原審卷第23頁），足見非由疾病或被保險人故意行
      為引起之外來突發事故所致死亡，保險人即負給付保險金
      之責。次查，本件被保險人王登權於97年2月23日下午10
      時5分許，遭人發現陳屍其住家後方路面，經報請桃園地
      檢署相驗後，認王登權之死亡原因為高處墜落之事實，有
      相驗屍體證明書附卷可證（見原審卷第20頁），復經本院
      依職權調取桃園地檢署97年度相字第381號相驗卷宗核閱
      屬實，故被保險人王登權之死亡原因係由系爭陽台墜落，
      致其胸腹部鈍挫傷、低血容性休克致死，堪認王登權之死
      亡非因疾病或其他內發因素引起之外來事故所致。
    3.按保險人對於由不可預料或不可抗力之事故所致之損害，
      負賠償責任，保險法第29條第1項定有明文。是保險承擔
      危險為不可預料或不可抗力之偶發性事件，即危險之發生
      具不確定性，是否發生不確定（如意外傷害保險）或何時
      發生不確定（如人壽保險），被保險人故意直接致危險發
      生，危險固即不具偶發性，危險如非直接因被保險人之故
      意行為所致者，仍係保險所承擔具偶發性之危險，保險人
      即應負賠償責任。查上訴人雖辯稱王登權依平日習慣打開
      鐵窗安全門，撿拾掉落物，修理油煙機等特定目的行為，
      依據一般基本經驗法則，墜樓係屬當然發生，可預見、可
      預計，而非於偶然，故不符保險法第1條不可預料之事故
      要件及最高法院判決之不可預見及偶然性要件云云。惟查
      被上訴人於原審97年10月22日言詞辯論期日雖稱，王登權
      可能是要調整洗衣機的排水管，如果有東西掉到樓下，也
      會將鐵窗打開，被害人的左手有受傷，應該是有用手去抓
      東西來支撐等語（見原審卷第115頁），是被上訴人對於
      王登權事故當時係為何故墜落鐵窗外，亦僅推測，尚難以
      認定王登權墜樓即非出於偶然，不可預見，且王登權縱然
      在事故當時係打開鐵窗安全門去修理或撿拾物品，依常情
      常理判斷，亦必緊抓鐵窗謹慎防止墜樓，並非毫無得防止
      墜樓之物件，是以是否墜樓並非必然性，上訴人所辯王登
      權打開鐵窗安全門去修理或撿拾物品時，墜樓必當然發生
      云云，應不足採。是王登權倘因此情形而不慎失足墜樓，
      仍應屬偶發之意外事故，不得單憑上述行為即認定王登權
      係從事可預知且可預期危險發生之自招危險行為，此應仍
      屬上訴人事先依大數法則估計風險及損害大小計算承保個
      體風險範圍內，上訴人仍有給付保險金之責任。
  (二)王登權於現場並未留有遺書，故該事故之發生，究屬「久病
    厭世」所為之自殺行為？抑或是「不慎墜樓」之意外行為？
    1.查上訴人復辯稱王登權有長期便秘致焦慮急診之病歷紀錄
      ，又自行服藥治療，自無法排除因便秘所生焦慮症所生自
      殺動機或意圖云云，惟查本院依上訴人聲請調取王登權在
      曾就診醫院之病歷（見本院卷(一)第99至269頁）觀之，
      王登權因個人疾病就診紀錄均在94年以前（除96年5月31
      日在敏盛綜合醫院係因車禍送醫外），與王登權墜樓之時
      （97年），相差有三年之久，是王登權是否會因個人疾病
      而生厭世念頭，實難想像。
    2.雖上訴人復辯稱王登權長期頭痛且自行服用頭痛藥，94年
      10月31日王登權因長期便秘，尚產生焦慮症、失眠，並服
      用抗焦慮劑，依林玉花於97年2月24日訊問筆錄，王登權
      在90年曾動過手術，後來不敢再開手術，因前手術有些後
      遺症，另經常有排便不順之問題，影響心情，經常就自行
      到藥房買藥吃，可見王登權其長期個人便秘後遺症已異於
      普通人，又不願意接受正當醫療機構正常治療（即放棄治
      療），自行購買藥物而無法根治之情形所產生之焦慮，自
      無法排除發生非意外之可能云云。然查依上開調取之長庚
      庚醫院病歷顯示，王登權係在89年5月24日健康檢查時陳
      述經常頭痛三至五年；恩主公醫院病歷顯示，93年7月29
      日有自述過去病史，曾服用頭痛藥（見本院卷(一)第138
      、118頁），可見王登權有頭痛症狀及服頭痛藥，至多係
      在93年以前，距事故發生時，仍有四年之久，難認王登權
      所患頭痛症狀與其墜樓有因果關係。又查王登權雖於94年
      10月31日雖有便秘(constipation)、焦慮(anxiety)就診
      ，並服抗焦慮藥（Alprazolam），有上開長庚醫院病歷紀
      錄附卷可稽（見本院卷(一)第267、268頁），訴外人即王
      登權之配偶林玉花於97年2月24日偵查中並稱，王登權曾
      動手術，後來手術有些後遺症，王登權經常有排便不順之
      問題影響心情，就經常自行到西藥房買藥吃等語（見本院
      卷(二)第34頁），然查王登權雖因便秘及焦慮就醫，然亦
      有服抗焦慮藥，仍能減緩焦慮病症，嗣後王登權雖仍長期
      排便不順，然仍猶思解決之道－自行買藥解決，並非完全
      放棄治療，可見其求生意志仍存在，而非一味焦慮任其發
      展，且觀之王登權於91年間在長庚醫院所做健康檢查，醫
      生對王登權之生活建議係「每次食量減少，少吃零食或點
      心，少吃奶油、動物脂肪、刺激性食物、養成每日大便的
      習慣」等（見本院卷(一)第136頁），可知便秘的緩解方
      式並不一定需要看醫生吃藥，難認王登權事後未再就醫，
      即係放棄治療，故王登權雖有便秘之苦，尚不致於思及自
      殺之途，上訴人此部分辯詞，亦不可採，另上訴人所舉剪
      報（見本院卷(二)第251頁）辯稱有便秘漁民，便秘所生
      病況嚴重到必須發動國家動用船艦救治，更何況王登權有
      便秘產生之焦慮症，自無法排除便秘所生焦慮症而生自殺
      之動機或意圖云云，然審之上開剪報內容，係便秘漁民在
      外海，希望就醫，又拒絕就近就醫，逕呼叫國家搜救中心
      派船載送之新聞，並非便秘嚴重到須國家船艦始得救援，
      亦無顯示該漁民因便秘而有自殺傾向，自無法援用該新聞
      推證王登權因便秘即有自殺意圖或動機，上訴人所辯，仍
      不可採。
    3.上訴人再辯稱非有一定之故意行為存在，否則人是絕對不
      會憑空由鐵窗安全門內墜落到鐵窗外，王登權蹲在或蹲坐
      在鐵窗內，均有可能隨時使自身為不墜樓之退場安全機制
      ，惟仍發生墜樓之結果，此種事實尚較攀爬女兒牆等自殺
      行為，更具有自殺動機或意圖云云。惟查依法醫檢驗報告
      書（見上開相驗卷29頁）可知，王登權有右掌近腕側有多
      處擦傷，難以排除其攀爬出系爭陽台鐵窗外後不慎下墜右
      手突抓該鐵窗致擦傷之可能。雖上訴人辯稱該傷痕呈點狀
      ，並非觸碰二樓平面透明塑膠材質後所遺留下來之痕跡，
      且王登權均右側擦傷、骨折，又呈大字形仰躺於地面，自
      不能排除手上之點狀傷痕是因成大字形仰躺摔落右邊著地
      手掌朝下，手掌拍於地面時所產生云云，然查依上訴人提
      出及警方拍攝之現場照片（見本院卷(一)第48頁、第50頁
      、上開相驗卷第11頁）顯示系爭陽台鐵窗之鐵條亦有部分
      斑駁鐵鏽，鐵窗下有固定之水管，王登權所著白襪底有污
      漬等情，可知王登權確有出鐵窗外並腳踏水管之情，則其
      必緊握鐵窗，則該不平之鐵窗鐵條亦可能造成手掌點狀傷
      痕，已難認王登權係由系爭陽台，逕打開安全門一躍而下
      ，至上訴人辯稱依王登權相驗照片，看不出其手掌有殘存
      鐵鏽或油漆，當日僅有溼氣而已云云，然查事故當日曾有
      下雨等情，此觀警方拍攝之現場照片中，王登權之腰帶上
      有水珠即明（見上開相驗卷第12頁），且經證人即事故當
      日到場處理員警乙○○於本院98年12月28日準備程序中證
      稱屬實（見本院卷(二)64頁背面），上訴人亦不否認當日
      有雨（僅否認係大雨，見本院卷(二)第79頁），則王登權
      死亡時手掌既為朝上，則不免有經雨水沖刷而消失，上訴
      人上開辯詞，自不足採。更何況不論手掌傷痕係如何造成
      ，若係王登權故意打開鐵窗，背對系爭陽台，由上一躍而
      下，則墜落到地面時，理應面朝下，頭部朝外，呈趴在地
      上狀，而非如警方所拍攝之現場照片（見上開相驗卷第9
      至18頁）係呈面朝上，頭部朝內即靠近鐵窗這一方，此在
      王登權出鐵窗外並腳踏水管，面向系爭陽台而墜落時，始
      有可能，是上訴人所辯王登權憑空由鐵窗安全門內墜落到
      鐵窗外，一定有「一」故意行為，比攀爬女兒牆更有自殺
      意圖或動機云云，當屬無據。
    4.至上訴人辯稱被上訴人為王登權之子，原與之同姓，嗣後
      又改姓，加以被上訴人對其父親所從事之工作、職業全無
      知悉，王登權家庭是否和睦平順即有疑義，輔以2.63公尺
      平行位移非垂直墜落之客觀情狀觀之，王登權確實無法完
      全排除自殺之動機或意圖云云，經查被上訴人已自承因伊
      母親為原住民，伊為就學及就業有優待而改姓等語，而被
      上訴人之母林玉花確為山地原住民身分，亦有被上訴人提
      出之戶籍謄本附卷可查（見原審卷第8頁），是被上訴人
      上開所言，應符合常情，且王登權位移2.63公尺亦非源自
      自殺所致（詳如後述），故上訴人所辯，顯然無法與王登
      權有自殺意圖或動機作何關聯，自不足採。
    5.上訴人續辯稱王登權以175公分，體重80公斤，由四樓墜
      落，於重力加速度之情形，且系爭陽台下方3樓石綿瓦及1
      樓鐵皮屋固無凹陷痕跡，若無踩蹬跳躍之補助動力，是不
      可能水平位移2.63公尺，原審判決有違證據及經驗法則云
      云，經查證人乙○○於原審現場勘驗時陳稱：當時2樓採
      光罩上有一些擦痕，但當時天色已晚，所以無法拍照，時
      隔已久，很難發現等語，有勘驗筆錄附卷可稽（見原審卷
      第122頁），證人乙○○復於本院98年12月28日準備程序
      中作相同證詞（見本院卷(二)第64頁背面），雖上訴人另
      舉證人即上訴人負責調查本件事故之理賠調查員己○○於
      同日證稱，伊去拜訪乙○○瞭解整個案情的經過，乙○○
      稱伊沒看到王登權墜樓有擦撞等語（見本院卷(二)第65頁
      背面），然為證人乙○○當庭予以否認，且稱伊擔任警員
      20多年，伊不可能回答這樣的問題等語（見本院卷(二)第
      66頁），證人己○○為上訴人之職員，其證詞難免有迴護
      之詞，證人乙○○與兩造均無特殊關係，當不至於有偏頗
      之虞，應認證人乙○○之證詞較可採．是當時2樓採光罩
      應確有些許擦痕，而再參以當日曾有下雨，已如前述，則
      王登權踩在水管上，有可能一時滑落，略呈拋物線掉落，
      經稍微碰觸2樓採光罩，再掉落到地面上，則其自系爭陽
      台位移2.63公尺到路面則不無可能。雖上訴人辯稱王登權
      係採立定跳遠方式而滑倒，始有臉朝上、身體平躺於地面
      ，兩腿張開，手肘高舉，手掌心朝上云云，然依前所述，
      僅有面向系爭陽台而墜落，始有臉朝上之狀況，且即使平
      面立定跳遠，亦不一定會以滑倒方式而面朝上（有可能跳
      至一定點時，因慣性定律而向前衝，面朝下跌倒），況從
      系爭陽台立定跳遠，上半身必往前傾呈弓型，頭部先出系
      爭陽台，整個人必呈趴下狀態墜落，墜落地面時，仍應係
      面朝下，故上訴人所辯王登權若無跳蹬助力，不可能位移
      2.63公尺，且臉朝上云云，即不足採。至上訴人所辯王登
      權踩踏水管，不可能改善洗衣機排水，原審有背經驗法則
      及證據法則部分，則因王登權出鐵窗踩踏水管之目的，僅
      被上訴人之猜測而已，已如前述，而唯一得以確認之事實
      係王登權有出鐵窗外，並腳踏水管，是原審判決所為修理
      水管之推論，是否有可能，並不影響王登權係面向系爭陽
      台方向，抓握鐵窗及腳踏水管而墜落之認定，而此情形，
      則不可能係自殺，蓋若有自殺意圖或動機，即大可自系爭
      陽台一躍而下，不必大費周章先爬下鐵窗腳踏水管再躍下
      ，故上訴人此部分辯詞，不影響王登權非自殺之認定。
  (三)上訴人主張王登權之墜樓行為，係王登權意外事故不明確，
    故無庸負保險給付之責，有無理由？
    依前所述，王登權之死亡非因疾病或其他內發因素引起之外
    來事故所致，且亦排除自殺之可能，即屬偶發之意外事故，
    上訴人仍有給付保險金之責任。
  (四)綜上所述，王登權確有發生意外死亡之結果，上訴人即應依
    系爭意外保險附約所載負保險金給付責任，上訴人就王登權
    之死亡係自殺所致等節，並無法舉證以實其說，自無足採。
    從而，被上訴人依系爭意外保險附約之約定，請求上訴人給
    付保險金750萬元，及自上訴人收受被上訴人理賠申請書（
    97年3月7日，見原審卷第21頁）後15日（即97年3月23日）
    起至清償日止，按年息百分之10計算之遲延利息，為有理由
    ，應予准許。是則原審判命上訴人如數給付，於法並無不合
    。上訴意旨指摘原判決不當，求予廢棄改判，為無理由，應
    予駁回。
  (五)又本件事證已臻明確，兩造其餘之攻擊或防禦方法及證據，
    經本院斟酌後，認為不足以影響本判決之結果，自無逐一詳
    予論駁之必要，併此敘明。
六、據上論結，本件上訴為無理由，依民事訴訟法第449條第1項
    、第78條，判決如主文。
中    華    民    國    99    年    8     月    3     日
                    民事第五庭
                        審判長法  官  李錦美
                              法  官  陳博享
                              法  官  黃雯惠
正本係照原本作成。
如不服本判決，應於收受送達後20日內向本院提出上訴書狀，其
未表明上訴理由者，應於提出上訴後20日內向本院補提理由書狀
（均須按他造當事人之人數附繕本）上訴時應提出委任律師或具
有律師資格之人之委任狀；委任有律師資格者，另應附具律師資
格證書及釋明委任人與受任人有民事訴訟法第466條之1第1項但
書或第2項（詳附註）所定關係之釋明文書影本。如委任律師提
起上訴者，應一併繳納上訴審裁判費。
中    華    民    國    99    年    8     月    4     日
                              書記官  秦慧榮
附註：
民事訴訟法第466條之1（第1項、第2項）：
對於第二審判決上訴，上訴人應委任律師為訴訟代理人。但上訴
人或其他法定代理人具有律師資格者，不在此限。
上訴人之配偶、三親等內之血親、二親等內之姻親，或上訴人為
法人、中央或地方機關時，其所屬專任人員具有律師資格並經法
院認為適當者，亦得為第三審訴訟代理人。

司法院資訊處製作；財團法人民間司法改革基金會備份。
